【裁判字號】    99,訴,334
【裁判日期】    990629
【裁判案由】    確認僱傭關係存在 等
【裁判全文】
臺灣高雄地方法院民事判決               99年度訴字第334號
原      告  戊○○
訴訟代理人  蔡淑媛律師
被      告  良安行有限公司
法定代理人  丁○
訴訟代理人  唐小菁律師
當事人間確認僱傭關係存在等事件，本院於民國99年6 月15日言
詞辯論終結，判決如下：
  主  文
原告之訴及假執行之聲請均駁回。
訴訟費用由原告負擔。
  事實及理由
一、原告主張：原告於民國94年4 月8 日起受僱於被告，並派駐
    於中鋼公司擔任剪床工（下稱系爭勞動契約）。嗣因原告於
    98年4 月24日凌晨3 時許，與訴外人即同事乙○○發生爭執
    ，當日晚間原告準備上夜班時，經訴外人即被告派駐中鋼廠
    區之管理員甲○○口頭告知要求原告停工，被告並指派乙○○接替原告工作。原告乃向高雄市勞工局聲請勞資爭議調解
    ，請求被告發給資遣費及非自願離職證明書，惟被告否認有
    解雇原告之意，而稱欲對原告為妥適調整工作，然遲遲未指
    派任何工作予原告，且於98年5 月18日將原告退保，是被告
    公司究有無終止本件僱傭關係之意，即有確認之利益。再原
    告之勞保投保薪資為新台幣（下同）19,200元，而兩造之僱
    傭關係既仍存在，依民法第487 條規定，被告自應給付原告
    自98年4 月25日起至98年11月24日止，共計7 個月，以投保
    薪資每月19,200元計算，合計共134,400 元（計算式：19,2
    00×7 =134,400）及自98年11月25日起至原告復職之日止，
    按月給付原告19,200元。爰依勞動契約之法律關係提起本訴
    ，並聲明：(一)確認兩造間之僱傭關係存在。(二)被告應給付原
    告134,400 元，及自起訴狀繕本送達之翌日起至清償日止，
    按年息百分之5 計算之利息。(三)被告應自98年11月25日起至
    原告復職日止，按月給付原告19,200元。(四)願供擔保，請准
    宣告假執行。
二．被告則以：原告於98年4 月24日深夜至同年4 月25日凌晨，
    在中鋼公司與訴外人乙○○發生爭吵，經訴外人即業主中鋼
    公司之股長李宗翰電話告知後，訴外人即被告之管理員甲○○隨即至現場處理，並轉達被告欲將原告調離該單位之意，
    是甲○○乃通知原告應於4 月27日凌晨至被告報到，等待被
    告就原告之職務為處理，原告聞言極為不快，即當場表示辭
    職之意，且嗣後亦未向被告報到。被告為確認原告確有終止
    勞動契約之意，乃於5 月8 日發送行動電話簡訊通知被告應
    於5 月11日向訴外人即被告副總袁湖明報到，逾期以曠工論
    ，然原告仍未依期報到；被告復於5 月11日再次發送簡訊通
    知原告於5 月13日至被告報到，否則依公司之規定處置，然
    原告仍置之不理；是被告依原告留於公司之地址寄發存證信
    函，通知原告應於98年5 月18日前向公司報到，惟原告屆期
    仍未報到，該存證信函亦因招領逾期而遭退回，已確認原告
    之口頭辭職有終止之意思，被告遂於98年5 月18日正式將原
    告之勞保退保。原告既於98年4 月25日自行離職，訴請確認
    僱傭關係存在及請求給付薪資自無理由。再依原告任職期間
    所簽立之工作同意書第8 條第6 款規定：「工作現場嚴禁喝
    酒、慫恿、毆鬥、恐嚇、竊盜、鬧事、賭博，輕者以違規處
    理，重者解雇或依法究辦」、同條第3 款規定：「早退、未
    達下班時間擅自離開工地者，1 次警告、2 次記大過、1 個
    月內有3 次者解雇」、同條第8 條規定：「違反上述規定，
    除工資不計外，甲方得予停工記過處分，另所衍生之任何事
    故乙方自行負責」，原告於98年4 月25日挑釁打架事故情節
    嚴重，致業主中鋼公司股長要求將原告調離該單位，且原告
    於98年4 月27日未依指示至公司報到，復未為提供勞務之表
    示，亦未按工作同意書第10條之規定向被告請假，依上揭工
    作同意書第8 條第6 款、第3 款之規定，被告於98年5 月18
    日予以解僱並將之退保自屬合法，兩造間已無僱傭關係存在
    ，是依上揭工作同意書第8 條第8 款之規定，原告自不得請
    求曠職期間之工資。又縱認原告未有終止勞動契約之意，及
    被告之解僱不合法，惟原告迄今仍無提供勞務，亦屬無故曠
    職，被告亦得當庭為解僱之通知等語，資為抗辯。並聲明：
    駁回原告之訴。
三、爭執與不爭執事項：
  (一)不爭執部分：
  1.原告自94年4 月8 日起受僱於被告，雙方並簽訂工作同意書
    ，而未簽訂書面之勞動契約，原告並經派駐中鋼公司擔任剪
    床工，嗣於98年4 月24日深夜與同事乙○○發生爭吵，原告
    迄今未為提供勞務之意思表示。
  2.被告於98年5月18日將原告退保。
  3.原告每月薪資19,200元，使用之行動電話號碼為0000000000
    號。
  (二)爭執部分：
  1.原告有無於98年4 月25日口頭表示離職之意？被告主張系爭
    勞動契約業經原告為終止之意思表示，並據此予以退保是否
    有據？
  2.被告終止兩造間之勞動契約是否合法？
  3.如被告終止不合法，原告請求被告給付薪資有無理由及其金
    額若干？
四、本院判斷如下：
  (一)原告有無於事發當日98年4 月25日口頭表示離職之意？被告
    主張系爭勞動契約業經原告為終止之意思表示，並據此予以
    退保是否有據？
  1.按雇主或勞工依勞基法之規定行使終止權，終止勞動契約，
    依民法第263 條準用第258 條第1 項規定，應向他方當事人
    以意思表示為之。又按對話人為意思表示者，其意思表示，
    以相對人了解時，發生效力，為民法第94條所明定。被告主
    張原告於98年4 月25日即口頭表示離職之意等情，為原告所
    否認，此部分應由被告證明。
  2.經查：證人甲○○於本院審理時雖證稱：原告於98年4 月25
    日案發當時，有口頭表示向伊表示離職之意，且事後亦未到
    公司上班等語（見本院卷第68-72 頁），然證人丙○○即案
    發時與原告共同工作之員工到庭證稱：「（98年4 月25日當
    天原告戊○○是否有到中鋼公司上班？而證人甲○○告訴他
    不要來上班？）我是有看到原告戊○○來上班，沒多久就走
    了，後來是乙○○來接他的班，至於原告戊○○是什麼原因
    離開我不曉得」等語（見本院卷第98頁）；另證人乙○○亦
    到庭證稱：「（98年4 月25日晚上7 點你有無到現場去接原
    告戊○○的班？當天你有無看到原告戊○○及證人甲○○？
    ）有，因為被告良安行有限公司有排我的班，所以我一定要
    到現場工作，我有看到原告戊○○，但沒有看到證人甲○○
    ，我有打電話給證人甲○○問，到底是排誰的班，證人甲○○才到現場處理，他到了之後就跟原告戊○○到外面談話，
    其內容我不知道，但他們談完後，原告戊○○就回去了，我
    有問證人甲○○是什麼事，他說有叫原告戊○○下週一到公
    司報到，所以今天的班由我來上」等語（見本院卷第106-10
    7 頁）。是依證人丙○○及乙○○之證詞，原告於98年4 月
    25日晚上仍有到至公司上班，倘原告98年4 月25日凌晨，與
    乙○○發生口角糾紛後，即有向證人甲○○表示離職之意，
    其應無於案發當日晚上，仍繼續至公司上班之舉，可見被告
    主張原告已於98年4 月25日對其為終止系爭勞動契約之意思
    表示，並非實情。
  (二)被告依勞基法第12條第4 款、第6 款規定終止系爭勞動契約
    ，是否合法？
  1.按勞工有違反勞動契約或工作規則情節重大者，雇主得不經
    預告終止契約，勞基法第12條第1 項第4 款定有明文；又該
    條文所謂情節重大，係指勞工之行為違反勞動契約或工作規
    則，且在客觀上及社會一般通念上，已足以對雇主之財務、
    產品及營運造成重大影響，因而導致勞動關係進行受到干擾
    ，且已不能期待雇主繼續勞動關係至預告期間終止，而有賦
    予雇主立即終止勞動契約關係權利之必要，至是否對於財務
    、產品及營運等造成重大影響，應依事業之性質、勞工違反
    行為之程度等而定。次按勞工基於勞動契約所負之義務，不
    僅包括勞務給付之義務，更包括忠實義務，如服從雇主指揮
    監督、遵守雇主所定工作規則之義務、守密之義務及審慎勤
    勉之義務，勞工如違反上述義務，即難於維持雇主對事業之
    經營秩序，自可認勞工違反勞動契約或工作規則，且其情節
    重大者，即得據以終止兩造之勞動契約。
  2.被告主張原告於98年4 月25日挑釁打架事故情節嚴重，致業
    主中鋼公司股長要求將原告調離該單位，且原告於98年4 月
    27日未依指示至公司報到，復未為提供勞務之表示，亦未按
    工作同意書第10條之規定向被告請假，足認原告違反勞動契
    約及工作規則情節重大等詞，為原告所否認，揆諸前開規定
    與說明，被告是否得以此為由，不經預告即終止勞動契約，
    尚須視本件原告之行為是否違反勞動契約或工作規則，且在
    客觀上及社會一般通念上，已足以對被告之財務、產品及營
    運造成重大影響而定。
  3.經查，依兩造簽定之工作同意書第8 條第2 款規定：「上班
    遲到10分鐘者扣工時1 小時，超過10分鐘以上者視為曠工，
    1 個月連續3 次遲到或1 個月有6 次遲到者依法解雇」、同
    條第3 款規定：「早退、未達下班時間擅自離開工地者，1
    次警告、2 次記大過、1 個月內有3 次者解雇」、同條第8
    款規定：「違反上述規定，除工資不計外，甲方得予停工記
    過處分，另所衍生之任何事故乙方自行負責」等語。原告對
    伊自98年4 月25日晚上離開公司後，即未再到公司上班乙節
    ，並不否認，雖伊抗辯係甲○○於98年4 月25日晚上告知伊
    無須上工，而由乙○○接替伊工作，致伊認為被告已有解雇
    伊之意思，伊始未至公司上班云云，然原告一方面認被告終
    止系爭勞動契約不合法，而主張兩造間仍有僱傭關係，一方
    面卻又抗辯因被告已解雇伊，是伊未公司上班，並非無故曠
    職云云，原告上開主張，顯有矛盾歧異。倘被告終止系爭勞
    動契約之舉係不合法，則系爭勞動契約對原告仍有效，則原
    告仍有對被告服勞務之義務，亦即原告仍須在上班時間內至
    公司上班。簡言之，原告主張兩造僱傭關係仍存在，卻又主
    張伊無須對被告服勞務云云，顯無理由。再者，甲○○亦否
    認98年4 月25日晚上，其有當場告知原告不用再來上班等語
    ，而原告就此部分，迄今亦未提出證明，是伊此部分主張是
    否為真，尚有可疑，況甲○○僅為現場管理員，並無解雇原
    告之權限，則原告抗辯係因為甲○○告知伊不用再到公司上
    班，伊始自98年4 月25日晚上開始未到公司報到云云，並無
    理由。綜上，原告受雇於被告擔任剪床工，負責產業作業，
    本應於上班時間內，受被告調度指揮工作，以忠實履行勞動
    契約義務，然原告卻自98年4 月25日晚上後，即未到公司上
    班，且未請假，足見原告未誠實履行勞務之行為，在客觀及
    依一般社會通念上，已足對被告之營運績效及經營秩序造成
    重大影響，因而導致勞動關係進行受到干擾，且已不能期待
    兩造間之信賴關係得以繼續維持。從而，被告本於勞基法第
    12條第4 款，以原告違反勞動契約情節重大為由，終止系爭
    僱傭關係，即屬有據。
  4.末查，被告主另張因原告連續3 天曠職，且1 個月內有6 天
    曠職，故本於勞基法第12條第6 款規定終止系爭勞動契約等
    語。然原告無故曠職之舉，亦同時違反兩造簽定之上述工作
    同意書，且被告上開主張同係基於終止系爭勞動契約之目的
    而為，本院既認被告援引勞基法第12條第4 款終止系爭勞動
    契約為可採，已如前述，即無再就其餘部分之防禦方法為進
    一步審究之必要，併此敘明。
  (三)被告終止系爭勞動契約若不合法，原告請求被告應給付134,
    400 元及法定遲延利息，暨自98年11月25日起至原告復職前
    1 日止，按月給付19,000元，是否有理由？
  1.被告於98年5 月18日將原告之勞保辦理退保，足認被告於98
    年5 月18日已終止系爭勞動契約，而原告於98年7 月8 日即
    向高雄市政府申請勞資爭議調解，可見原告至遲於斯時已知
    悉被告已終止系爭勞動契約之意思表示。按雇主或勞工依勞
    基法之規定行使終止權，終止勞動契約，依民法第263 條準
    用第258 條第1 項規定，應向他方當事人以意思表示為之。
    又按對話人為意思表示者，其意思表示，以相對人了解時，
    發生效力，為民法第94條所明定，是依上開說明，既然原告
    於98年7月8日時，已知悉被告終止系爭勞動契約，可見系爭
    勞動契約於98年7 月8 日已合法終止。是此，原告主張因被
    告未通知伊，系爭勞動契約未合法終止云云，亦無理由。
  2.原告無故曠職之行為違反勞動契約情節重大乙情，既如前述
    ，則被告依勞基法第12條第1 項第4 款之規定，不經預告終
    止勞動契約，應屬有據。從而，原告以被告終止系爭勞動契
    約不合法，兩造僱傭關係仍存在為由，且依民法第487 條前
    段規定，原告無補服勞務義務，向被告請求給付工作報酬云
    云，於法無據，自難准許。
五、綜上所述，被告於98年7 月8 日終止系爭勞動契約既屬合法
    ，且原告於98年4 月25日之後，確實未至被告公司服勞務，
    且無請假，則原告主張被告終止契約為不合法，請求確認兩
    造間之僱傭關係存在及給付薪資云云，均無理由，應予駁回
    。原告之訴既經駁回，則其關於給付之訴假執行之聲請亦失
    所附麗，應併予駁回。
六、本件事證已臻明確，兩造其餘之攻擊、防禦方法，核與判決
    結果不生影響，爰毋庸一一論述，併此敘明。
七、據上論結，本件原告之訴為無理由，依民事訴訟法第78條，
    判決如主文。
中    華    民    國    99    年    6     月    29    日
                  勞工法庭  法    官  張茹棻
上為正本係照原本作成。
如不服本判決，應於送達後20日內，向本院提出上訴狀並表明上
訴理由，如於本判決送達前提起上訴者，應於判決送達後10日內
補提上訴理由書（須附繕本）。
中    華    民    國    99    年    6     月    29    日
                            書 記 官  黃美秀

司法院資訊處製作；財團法人民間司法改革基金會備份。
